【裁判字號】    97,消債更,94
【裁判日期】    970904
【裁判案由】    更生事件
【裁判全文】
臺灣板橋地方法院民事裁定          97年度消債更字第94號
聲  請  人  甲○○
代  理  人  謝智潔律師
上列當事人因消費者債務清理事件聲請更生，本院裁定如下：
    主  文
聲請駁回。
聲請費用由聲請人負擔。
    理  由
一、按債務人與金融機構協商成立者，不得聲請更生或清算，但
    因不可歸責於己之事由，致履行顯有重大困難者，不在此限
    ；本條例施行前，債務人依金融主管機關協調成立之中華民
    國銀行公會會員辦理消費金融案件無擔保債務協商機制與金
    融機構成立之協商，準用前項之規定，消費者債務清理條例
    第151 條第5 項、第6 項分別定有明文。又聲請更生或清算
    不合程式或不備其他要件者，法院應以裁定駁回之，但其情
    形可以補正者，法院應定期間先命補正，復為同條例第8 條
    所明定。
二、次按，債務人與金融機構協商成立者，除因不可歸責於己之
    事由，致履行顯有重大困難外，不得聲請更生或清算，其立
    法意旨在避免債務人就已成立之協商任意毀諾，濫用更生或
    清算之債務清理程序，蓋因債務清償方案乃係經當事人行使
    程序選擇權所為之債務清理契約，債務人自應受其拘束，故
    債務清償方案成立後，債務人即應按其條件履行，不得任意
    毀諾，僅於其後因情事變更，致該方案履行困難甚或履行不
    能，且債務人就此並無可歸責之事由時，始能聲請更生或清
    算。
三、本件聲請意旨略以：聲請人因負欠債務，民國（下同）95年
    間與中國信託商業銀行（下稱中國信託銀行）成立協商，自
    95年5 月起，每月繳納新台幣（下同）34,300元。聲請人於
    94、95年時仍在建宏書局上班，平均每月薪資約為38,000元
    ，銀行要求每月還款34,300元，每月僅留3,700 元予聲請人
    生活，甚不合理，無論聲請人如何省吃減用，都無法依協議
    還款，聲請人無法履行係不可歸責。又聲請人無法依協議還
    款，銀行團又藉毀約再度催債，雇主不堪其擾，因而辭退聲
    請人，聲請人無工作後更加無力償還，現聲請人在東頻有限
    公司擔任電話訪問員工作，每月薪資約18,000元，亦不可能
    依當時協議還款，工作變更乃因銀行團催債不當，實不可歸
    責於聲請人，因聲請人有不能清償債務情事，為此請求准予
    更生等語。
四、經查：
    (一)聲請人於消費者債務清理條例施行前，曾依中華民國銀行
      公會會員辦理消費金融案件無擔保債務協商機制，與最大
      債權銀行台新銀行成立債務協商，約定自95年5 月起，由
      聲請人每月繳納34,300元，至全部清償為止，聲請人依約
      還款3 期，於97年8 月份毀諾未繳等情，已據聲請人陳明
      在卷，並提出財團法人金融聯保合徵信中心之當事人綜合
      信用報告、轉帳繳款紀錄為證，是依首揭說明與規定，聲
      請人如欲聲請更生，就其毀諾自須有本條例第151 條第5
      項但書所稱之「不可歸責於己致履行顯有重大困難事由」
      方得提出。
    (二)聲請人雖主張其於協商成立時之薪資約為38,000元，銀行
      竟要求每月還款34,300元，致其無法依約履行，其後又因
      銀行催債不當，遭雇主辭退，現每月薪資僅18,000元，無
      法依當時協議還款等不可歸責於己之事由，致無法依原協
      議履行。惟本院命聲請人具體說明於建宏書局任職起訖時
      間及離職原因等事項時，聲請人具狀自陳「建宏書局於86
      年3 月工作至95年3 月離職，離職原因即因主管對我有偏
      見，並在職場上讓同事對我有所排擠，再加上沈重的經濟
      壓力導致上班氣氛讓我離去」、「東頻上班於96年10月至
      97年」等語，可見聲請人於95年5 月間與中國信託銀行成
      立協商並繳納第1 期款時，聲請人早於同年3 月間即已離
      職，參酌聲請人在失業中猶與中國信託銀行成立協商，同
      意每月還款34,300元，其後並曾依約繳納3 期款項等情，
      已難認聲請人有何不可歸責於己之事由，致履行顯有重大
      困難之情形。又聲請人既係離職在先，毀諾於後，二者顯
      無關連，聲請人主張其係因銀行於毀諾後不當催討致遭解
      僱云云，自非可採。況縱如聲請人所述，上開協商條件即
      每月還款34,300元對聲請人而言著實嚴苛，然此等事由係
      協商前即已知悉並存在之事實，復因離職屬聲請人自願，
      聲請人據為無法履行協商條件之不可歸責於己事由，並無
      可採。
五、綜上所述，聲請人主張其毀諾係因不可歸責於己之事由所致
    ，尚難採信，此外聲請人復未提出其他證據證明有何不可歸
    責於己之事由，致履行原協議內容有重大困難情事，是本件
    聲請與消費者債務清理條例第151 條第5 項規定即有不符，
    依上說明，應駁回其更生之聲請，爰裁定如主文。
中    華    民    國    97    年    9     月    4     日
                  民事第二庭    法  官  程怡怡
上為正本係照原本作成
如不服本裁定，應於裁定送達後10日內，以書狀向本院提出抗告
，並繳納抗告費新臺幣1千元
中    華    民    國    97    年    9     月    4     日
                                書記官  華海珍


司法院資訊處製作；財團法人民間司法改革基金會備份。
